臺灣臺中地方法院刑事判決
111年度訴字第1415號
公  訴  人  臺灣臺中地方檢察署檢察官
被      告  陳維軒




選任辯護人  周仲鼎律師
上列被告因違反毒品危害防制條例案件，經檢察官提起公訴（11
1年度偵字第3773號），本院判決如下：
    主    文
陳維軒持有第三級毒品純質淨重五公克以上，處有期徒刑捌月。
扣案如附表編號1至2、4至9所示之物均沒收、編號3所示之物均
沒收銷燬。
    犯罪事實
一、陳維軒知悉愷他命、3,4-亞甲基雙氧苯基乙基胺丁酮、芬納
    西泮、4-甲基甲基卡西酮均屬毒品危害防制條例所定之第三
    級毒品，不得持有純質淨重五公克以上，竟基於持有第三級
    毒品純質淨重五公克以上之犯意，於民國111年1月13日22時
    30分許，在臺中市○區○○○路00○0號之「東昇橋」附近，向張
    勝博〔所涉販賣第三級毒品犯行，業經本院以111年度訴字第
    1240號判決在案（尚未確定）〕購買如附表編號1至6所示之
    第三級毒品（第三級毒品純質淨重共達116.7251公克，詳細
    內容併見附表備註欄）而持有之。嗣警方於111年1月18日19
    時30分許，持搜索票至陳維軒位在臺中市○○區○○○路0段000
    號12樓之1之居所搜索，扣得如附表所示之物，始悉上情。
二、案經臺中市政府警察局第五分局報告臺灣臺中地方檢察署檢
    察官偵查起訴。　　
    理    由
一、證據能力方面：
    本判決以下所引用被告陳維軒以外之人於審判外之陳述，檢
    察官、被告及辯護人均不爭執其證據能力，且迄至言詞辯論
    終結前亦未聲明異議，本院審酌上開陳述作成之情況並無違
    法不當之情形或證明力明顯過低之瑕疵，爰依刑事訴訟法第
    159條之5第1項及第2項規定，認均得為證據。再本判決以下
    所引用之非供述證據，檢察官、被告及辯護人均未表示排除
    前開證據之證據能力，本院審酌前開非供述證據並無證據證
    明係公務員違背法定程序所取得，亦無顯不可信之情況與不
    得作為證據之情形，爰依刑事訴訟法第158條之4規定反面解
    釋、第159條之4規定，認均得為證據。
二、認定犯罪事實所憑之證據及理由：
㈠、上揭事實，業據被告於警詢、偵訊、本院準備程序及審理時
    均坦承不諱（見偵卷第37至41頁、第121至124頁、本院卷第
    73頁、第101頁、第107至108頁），且有如附表編號1至9所
    示之物扣案可供佐證，而上開扣案如附表編號1至6所示之物
    經送鑑定結果，分別檢出如附表編號1至6「備註」欄所示之
    毒品成分、驗前總淨重及總純質淨重等節，有衛生福利部草
    屯療養院111年3月8日草療鑑字第1110200566號鑑驗書、111
    年3月18日草療鑑字第1110200567號鑑驗書、內政部警政署
    刑事警察局111年6月6日刑鑑字第1110018871號鑑定書在卷
    可憑（見偵卷第153至154頁、第161至163頁），此外並有本
    院111年度聲搜字第97號搜索票（見偵卷第49至50頁）、臺
    中市政府警察局第五分局搜索、扣押筆錄、扣押物品目錄表
    、扣押物品收據（見偵卷第51至61頁）、查獲現場、蒐證及
    扣案物照片（見偵卷第63至77頁、第79至86頁、第181至182
    頁、第185頁、第209至210頁）附卷可稽，足認被告之自白
    與事實相符。
㈡、公訴人雖指被告係犯毒品危害防制條例第5條第3項之意圖販
    賣而持有第三級毒品罪嫌。惟按持有毒品之原因非僅一端，
    或基於販賣營利之目的而持有、或基於非營利之目的而取得
    毒品並持有，如無確切證據，自不得僅憑持有毒品之數量多
    寡，施用毒品前科有無，或有查獲相關工具等情狀，即推定
    行為人係基於營利目的而持有毒品之主要論據（最高法院99
    年台上字第428號判決意旨參照）。本案被告自始至終堅決
    否認有何意圖販賣而持有第三級毒品之犯行，辯稱所購入之
    毒品係供其自己施用等語（見偵卷第39頁、第122頁、本院
    卷第73頁、第107至108頁）。公訴人固提出被告之手機畫面
    翻拍照片（見偵卷第67至77頁），主張其手機備忘錄內有多
    筆應為毒品交易之記錄（對象、價格、數量等）等語（見起
    訴書第2頁），惟該等備忘錄內容，僅係單純之代號與數字
    記載，無論單獨或綜合觀察，尚難判定為毒品交易之紀錄，
    無從據為被告有何販賣營利意圖之認定。再者，警方查獲本
    案時，所扣得如附表編號7至10所示之分裝夾鏈袋、電子磅
    秤、iPhone、愷他命盤等物（見偵卷第55至57頁），均非限
    於販賣毒品所專用，且上開iPhone經檢警進行分析、比對後
    ，亦未查得任何堪認被告有尋找買主、對外兜售、接洽聯繫
    販毒事宜等足以表徵主觀犯意之客觀事實，不足以認定被告
    主觀上有何販賣營利之意圖。況且，被告自承染有施用毒品
    之惡習，且本案查獲後，經警採集其尿液檢體送驗結果，呈
    愷他命之陽性反應等情，有欣生生物科技股份有限公司111
    年2月18日濫用藥物尿液檢驗報告存卷可參（見偵卷第149頁
    ），則其於本院準備程序時辯稱係為供自己施用，始以新臺
    幣20至30萬元購入本案扣案之毒品等語（見本院卷第73頁）
    ，尚非全然無據，不能僅憑被告持有之毒品數量甚多，遽認
    被告確有販賣營利之主觀犯意。此外，查無其他證據足認被
    告確有公訴人所指之販賣意圖，基於罪疑唯輕原則，應為有
    利於被告之認定，附此敘明。
㈢、至如附表編號3所示之物，經送內政部警政署刑事警察局鑑定
    後，固檢出微量第二級毒品3,4-亞甲基雙氧甲基安非他命等
    情（詳細內容併見附表編號3備註欄），有該局1111年6月6
    日刑鑑字第1110018871號鑑定書在卷可憑（見偵卷第153至1
    54頁、第161至163頁）。然被告於警詢、偵訊、本院準備程
    序及審理時均僅坦承持有第三級毒品犯行，並未自白主觀上
    知悉上開毒品咖啡包摻有第二級毒品，況實務上此類毒品咖
    啡包並無固定配方、製程，常見混合有第三級以下之毒品種
    類，但未必均摻有第二級毒品，從而上開扣案毒品咖啡包客
    觀檢驗結果雖混有微量第二級毒品，被告對於客觀之檢驗結
    果亦無意見，但被告主觀上是否知悉咖啡包內摻有第二級毒
    品成分，並非無疑，卷內復無其他積極證據足認被告明知或
    可得而知所持有之前揭毒品咖啡包含第二級毒品3,4-亞甲基
    雙氧甲基安非他命，即應從有利於被告之認定，認為其對扣
    案咖啡包含第二級毒品成分並無認識，且檢察官亦未論罪被
    告涉有持有第二級毒品罪嫌，併予敘明。
㈣、從而，本案事證明確，被告犯行堪以認定，應依法論科。
三、論罪科刑：　
㈠、按愷他命、3,4-亞甲基雙氧苯基乙基胺丁酮、芬納西泮、4-
    甲基甲基卡西酮均屬毒品危害防制條例第2條第2項第3款所
    定之第三級毒品。是核被告所為，係犯毒品危害防制條例第
    11條第5項之持有第三級毒品純質淨重五公克以上罪。公訴
    人認被告係犯意圖販賣而持有第三級毒品罪嫌，容有未洽，
    業經本院論述如前，惟其取得持有毒品之基本社會事實相同
    ，爰於踐行告知程序後，變更起訴法條。
㈡、按毒品危害防制條例第2條第2項既依毒品之成癮性、濫用性
    及對社會之危害性將之分為四級，則不同品項之同級毒品，
    其對法益危害性仍屬相同，是在判斷所持有毒品之數量是否
    已達該條例第11條第3至6項所定之一定數量時，應將同級毒
    品合併計算，不因其分屬不同品項而分開計算。查扣案如附
    表編號1至6所示之物，同屬第三級毒品，自應合併計算，而
    屬單純一罪。
㈢、被告就所犯持有第三級毒品純質淨重五公克以上罪，於偵查
    及本院審理時均自白，應依毒品危害防制條例第17條第2項
    規定，減輕其刑。被告於警詢、偵訊時均供稱：我本案所持
    有之毒品，均係向張勝博所購得等語（見偵卷第39頁、第12
    2至124頁），使偵查機關因此查獲另案被告張勝博涉該部分
    販賣第三級毒品犯行，而經臺灣臺中地方檢察署檢察官以11
    1年度偵字第14115號、第17115號提起公訴，並經本院以111
    年度訴字第1240號判決在案，有該起訴書、判決附卷可查，
    堪認本案確有因被告之供述而查獲另案被告張勝博所涉前揭
    犯行之情形，是應依毒品危害防制條例第17條第1項規定，
    減輕其刑，並依法遞減之。
㈣、爰審酌被告無視我國嚴厲管制毒品之刑事政策，擅自持有第
    三級毒品之純質淨重逾116.7251公克，數量龐大，非但戕害
    自己，對於國民健康、社會治安亦潛有相當危害，不容輕縱
    ，並考量其素行狀況、犯罪之動機、目的、手段、持有毒品
    之期間、犯後坦承犯行、態度尚佳，兼衡其教育程度、工作
    收入情形、家庭生活及經濟狀況（見本院卷第111頁）等一
    切情狀，量處如主文所示之刑。
四、沒收：　　
㈠、扣案如附表編號1至2、4至6所示之物，經檢驗均含第三級毒
    品成分，有如前述，均屬本案查獲之違禁物，無論屬於犯罪
    行為人與否，除取樣鑑定用罄部分，因已滅失而毋庸宣告沒
    收銷燬外，連同其包裝袋因無法與毒品完全析離，亦無析離
    之實益與必要，均應依刑法第38條第1項規定宣告沒收。
㈡、扣案如附表編號3所示之物，經檢驗均含第二級毒品成分，有
    如前述，屬本案查獲之違禁物，無論屬於犯罪行為人與否，
    除取樣鑑定用罄部分，因已滅失而毋庸宣告沒收銷燬外，連
    同其包裝袋因無法與毒品完全析離，亦無析離之實益與必要
    ，均應依毒品危害防制條例第18條第1項前段規定宣告沒收
    銷燬。
㈢、扣案如附表編號7至9所示之物，為被告犯本案持有第三級毒
    品純質淨重五公克以上罪所用之物，業據被告於本院準備程
    序時供稱在卷（見本院卷第73頁），是均應依刑法第38條第
    2項前段規定宣告沒收。
㈣、至扣案如附表編號10所示之物，無證據足認與本案有何關聯
    ，且非違禁物，爰不於本案宣告沒收，附此敘明。
據上論斷，應依刑事訴訟法第299第1項前段、第300條，毒品危
害防制條例第11條第5項、第17條第1項、第2項、第18條第1項前
段，刑法第11條前段、第38條第1項、第38條第2項前段，判決如
主文。
本案經檢察官張國強提起公訴，檢察官羅秀蓮、宋恭良到庭執行
職務。
中　　華　　民　　國　　111 　年　　12　　月　　14　　日
              　　刑事第九庭  審判長法　官  黃光進
　　　　　　　　　
                                    法　官  張意鈞
　　　　　　　　　　　　　　　　　　　
                                    法　官  簡志宇
以上正本證明與原本無異。
如不服本判決應於收受送達後20日內向本院提出上訴書狀，並應
敘述具體理由；其未敘述上訴理由者，應於上訴期間屆滿後20日
內向本院補提理由書（均須按他造當事人之人數附繕本）「切勿
逕送上級法院」。
　　　　                            書記官  林靖淳
中　　華　　民　　國　　111 　年　　12　　月　　14　　日
附錄論罪科刑法條：
毒品危害防制條例第11條第5項
持有第三級毒品純質淨重五公克以上者，處2年以下有期徒刑，
得併科新臺幣20萬元以下罰金。

附表一（應予沒收之物）：
編號 扣案物 數量 備註 1 愷他命 25包 驗前總淨重78.5190公克，檢出第三級毒品「愷他命」成分，推估驗前總純質淨重約60.1251公克；被告本案持有之毒品。 2 「哈密瓜」包裝之毒品咖啡包 273包 驗前總淨重992.49公克，檢出第三級毒品「3,4-亞甲基雙氧苯基乙基胺丁酮」、「芬納西泮」成分，「3,4-亞甲基雙氧苯基乙基胺丁酮」純度約5%，推估「3,4-亞甲基雙氧苯基乙基胺丁酮」驗前總純質淨重約49.62公克；被告本案持有之毒品。 3 「Face Time」包裝之毒品咖啡包 41包 驗前總淨重136.09公克，檢出微量第二級毒品「3,4-亞甲基雙氧甲基安非他命」、第三級毒品「4-甲基甲基卡西酮」成分，「4-甲基甲基卡西酮」純度約3%，推估「4-甲基甲基卡西酮」驗前總純質淨重約4.08公克；被告本案持有之毒品。 4 「Aape」包裝之毒品咖啡包 6包 驗前總淨重13.73公克，檢出第三級毒品「4-甲基甲基卡西酮」成分，純度約6%，推估驗前總純質淨重約0.82公克；被告本案持有之毒品。 5 「比特幣」包裝之毒品咖啡包 5包 驗前總淨重5.70公克，檢出第三級毒品「3,4-亞甲基雙氧苯基乙基胺丁酮」成分，純度約12%，推估驗前總純質淨重約0.68公克；被告本案持有之毒品。 6 「藍色Mini」包裝之毒品咖啡包 8包 驗前總淨重14.02公克，檢出第三級毒品「4-甲基甲基卡西酮」成分，純度約10%，推估驗前總純質淨重約1.40公克；被告本案持有之毒品。 7 分裝夾鏈袋 1批 被告本案持有毒品所用之物。 8 電子磅秤 3台 被告本案持有毒品所用之物。 9 iPhone粉紅色手機 1支 被告本案持有毒品所用之物。 10 愷他命盤 2個 被告施用毒品所用之物。